【裁判字號】    92,交上易,137
【裁判日期】    920718
【裁判案由】    過失致死
【裁判全文】
臺灣高等法院高雄分院刑事判決                  九十二年度交上易字第一三七號
    上  訴  人  台灣高雄地方法院檢察署檢察官
    上  訴  人
    即  被  告  甲○○
    選任辯護人  康進益律師
                王國論律師
右上訴人因過失致死案件，不服臺灣高雄地方法院九十一年度交易字第五０八號中華
民國九十二年四月三十日第一審判決（起訴案號：臺灣高雄地方法院檢察署九十一年
度偵字第一三七號），提起上訴，本院判決如左：
      主  文
原判決撤銷。
甲○○因過失致人於死，處有期徒刑伍月，如易科罰金，以參佰元折算壹日。
    事  實
一、甲○○考領有普通小型車駕駛執照，於民國九十一年一月十八日上午六時五十七
    分許，駕駛車號ＶＨ—０一八六號自用小客車，沿高雄市左營區○○○路內側車
    道（同向有內外二線快車道一線慢車道）由西向東行駛，行經該路段三三一之二
    號設有行人專用道（南北向）岔路口前，本應注意汽車行駛時，駕駛人應注意車
    前狀況，並隨時採取必要之安全措施，以避免危險之發生，且當時天候晴，日間
    有自然光線，路面乾燥無缺陷，道路無障礙物，視距良好，依其智識、能力亦無
    不能注意之情事，竟因疏未注意車前狀況，適有沙銳（十九年十月十八日出生、
    無考領機車駕照、有配戴安全帽）騎乘車號ＹＸＶ—二五九號輕型機車，沿高雄
    市左營區○○○路外側車道由西向東行駛至該處，擬利用該處之行人穿越道違規
    左轉由南向北橫越該路前往高雄榮民總醫院，亦疏未注意來往車輛，甲○○見狀
    因閃煞不及，致其所駕之車號ＶＨ—０一八六號自用小客車之右前車頭撞及沙銳
    所騎乘之車號ＹＸＶ—二五九號輕型機車左側車身，沙銳當場彈起，再撞及車號
    ＶＨ—０一八六號自用小客車之右前擋風玻璃後飛落地面，沙銳因而受有嚴重頭
    部外傷合併顱骨骨折、硬腦膜上及硬腦膜下出血、左小腿骨折之傷害，甲○○肇
    事後即刻報警，並於同（十八）日七時五分高雄市政府警察局交通大隊警員鄭正
    中到場尚不知何人為肇事者時，坦承肇事並接受裁判，沙銳則由救護車送往高雄
    榮民總醫院急救後，仍於九十一年一月二十二日下午六時三十分許，因頭部外傷
    顱內出血傷重不治死亡。
二、案經甲○○自首及沙銳之妻乙○○訴由高雄市政府警察局左營分局報請臺灣高雄
    地方法院檢察署檢察官偵查起訴。
    理  由
一、訊據上訴人即被告甲○○（下稱被告）坦承於九十一年一月十八日上午六時五十
    七分許，駕駛車號ＶＨ—０一八六號自用小客車，沿高雄市左營區○○○路內側
    快車道由西向東行駛，行經該路段三三一之二號設有行人穿越道前，與同向被害
    人沙銳所騎乘之機車發生擦撞，致被害人沙銳受有嚴重頭部外傷合併顱骨骨折、
    硬腦膜上及硬腦膜下出血、左小腿骨折之傷害，經送往高雄榮民總醫院急救後，
    仍於九十一年一月二十二日下午六時三十分許，傷重不治死亡之事實，雖否認有
    何公訴人所指之犯行，辯稱：本件肇事地點之高雄市左營區○○○路三三一之二
    號前為一行人穿越道，是專供行人穿越，而非供汽、機車行駛之用，伊行經肇事
    地點時，時速約在四十公里左右，肇事前並未見到被害人沙銳之機車，是因為行
    經肇事路段時，被害人沙銳欲騎乘機車利用該行人穿越道違規左轉，突然由外線
    左衝過來，伊煞車不及才會與被害人沙銳發生擦撞，故就本件交通事故之發生，
    伊並沒有過失云云。
二、經查：
  (一)被告係於九十一年一月十八日上午六時五十七分許，駕駛車號ＶＨ—０一八六號
    自用小客車，沿高雄市左營區○○○路內側快車道由西向東行駛，行經該路段三
    三一之二號設有行人穿越道前，與被害人沙銳騎乘之機車發生擦撞之情，已經被
    告供承在卷，並有博愛四路派出所車禍處理登記簿、高雄市○○○○○道路交通
    事故調查報告表、高雄市政府警察局交通大隊交通事故談話紀錄表各一紙、現場
    照片四幀附卷可稽；被告雖一再辯稱本件車禍係因被害人沙銳突然左偏所造成，
    然觀諸本件交通事故發生後由警方繪製之現場圖顯示，本件交通事故發生後，被
    告所駕之車號ＶＨ—０一八六號自用小客車係停止於高雄市左營區○○○路西向
    東內側快車道上，車頭朝東、車尾朝西，其車尾西距行人穿越道七點三公尺，而
    被害人沙銳所騎乘之車號ＹＸＶ—二五九號輕型機車係停止於大中一路外側慢車
    道上，其車尾後方留有二十二點五公尺之刮地痕，刮地痕之起點亦在大中一路內
    側快車道上，西距行人穿越道零點三公尺，有高雄市○○○○○道路交通事故調
    查報告表一紙在卷可參，足見本件車禍之撞擊地點應係在刮地痕起點附近即大中
    一路內側快車道右側與行人穿越道重疊之處；且依告訴人即被害人之妻乙○○之
    陳述，被害人當日係由渠等位於高雄市左營區○○○路七三一巷一之二號之住家
    ，欲前往高雄榮民總醫院途中發生車禍（見原審九十一年九月十八日訊問筆錄）
    ，及前開肇事地點之行人穿越道北側即直接銜接高雄榮民總醫院大門，有照片一
    幀在卷可參，及雙方車輛車損之狀況為車號ＶＨ—０一八六號自用小客車右前車
    頭保險桿掉落、板金凹陷數處、右前擋風玻璃破損，車號ＹＸＶ—二五九號輕型
    機車之左側腳踏板、車身嚴重損壞，有現場照片二張可佐，顯見肇事當時，被告
    所駕車輛之右前車頭係與被害人沙銳所騎乘機車之左側腳踏板處發生撞擊，此種
    撞擊屬於近乎九十度之側撞，而較不屬於二車同行，右側機車於行進間向左靠近
    之同向擦撞，此亦與被告於肇事現場所製作現場談話紀錄所稱：「我車沿大中一
    路西向東內側快車道直行至肇事地點，適逢一輛輕機車ＹＸＶ—二五九號在大中
    一路三三一之一號前南向北直行（斑馬線），我前車頭撞及對方左側車身至肇事
    。」等語相符（見高雄市政府警察局交通大隊九十一年一月十八日交通事故談話
    紀錄表）。是由以上肇事地點、雙方車損情況、雙方行進路線及現場位置之研判
    ，足認被害人沙銳係騎乘機車沿大中一路由西向東行駛，行至肇事地點利用行人
    穿越道違規左轉為南向北行駛時，與被告所駕駛之車輛發生擦撞，而非如被告所
    言，係二車同向行駛時，被害人沙銳所騎乘之機車突然左偏發生之同向擦撞，先
    予敘明。
  (二)又本件交通事故發生地點之高雄市左營區○○○路三三一之二號前，係一設有三
    線道之道路，被告係行駛於內側快車道上，其外側尚有寬三點五公尺之外側快車
    道，外側快車道外尚有寬四點八公尺之機車慢車道，有高雄市○○○○○道路交
    通事故調查報告表一紙在卷可按，輔以雙方車輛擦撞之情形，堪認被害人沙銳於
    肇事前，並非與被告行駛於同一車道，而係行駛被告車道之右側快車道或慢車道
    ，以該處道路寬敞、日間有自然光線、視距良好，被告應可察覺其右側同向行駛
    之被害人沙銳；且以被害人沙銳為一年逾七十歲之老人，衡情，其騎乘機車之速
    度應當不快，及被害人沙銳應係騎乘機車沿大中一路由西向東行駛，行至肇事地
    點利用行人穿越道左轉為南向北行駛時，與被告所駕駛之車輛發生擦撞一情，已
    如前述，足見被害人沙銳於肇事前，其應係騎乘於被告所駕車輛之右前側，被告
    實無全然不知被害人沙銳車輛存在之可能，而被告竟稱：「我之前完全沒有看到
    他的車。」等語（見原審九十一年九月十八日訊問筆錄），顯見被告確有疏未注
    意車前狀況之失；況在駕駛人以車速每小時四十公里之速度下行駛，駕駛人之平
    均反應距離為八點三二公尺，有汽車行駛距離及反應距離一覽表可參，益徵被告
    若能確實注意車前狀況，其確有充足之時間足以避免本件交通事故之發生。是被
    告之所以閃避未及，應係其未及注意車前狀況所致，洵堪認定。至告訴人乙○○
    指稱被告有超速之嫌一情，雖被告於製作現場談話紀錄時稱其肇事之時速約六十
    公里，然以一般駕駛人於駕駛車輛時，少有特意專注於前方儀板表上之車速究有
    若干，是被告所稱之時速不無係依其駕駛經驗、感覺所認定之速度，未必與真實
    之情況相符，且因現場並未遺留煞車痕，自無從憑空認定，另本件經送請財團法
    人成大研究發展基金會鑑定，認：「根據自小客車重量約一千一百公斤，被告體
    重六十公斤，輕機車八十公斤，被害人沙銳體重五十五公斤，以及地面刮擦痕跡
    長二十二點五公尺，計算得自小客車在不考慮撞擊能量損失之因素下，撞擊前速
    度約為三十六點五公里，因此若考慮撞擊能量損失之因素，自小客車撞擊前車速
    會較三十六點五公里為高，但是自小客車煞車前車速如何，是否有超速之行為？
    則無法具體得知。」等語，有財團法人成大研究發展基金會九十二年四月九日（
    九二）成大研基建字第○五九六號函附之鑑定意見書一份可稽，是尚難認被告有
    超速之行為；而被害人沙銳於肇事時，確有配戴安全帽一情，亦有高雄市○○○
    ○○道路交通事故調查報告表可參，是被告辯稱被害人沙銳未戴安全帽一詞，自
    屬無據，附予敘明。
  (三)按汽車行駛時，駕駛人應注意車前狀況，並隨時採取必要之安全措施，以避免危
    險之發生，道路交通安全規則第九十四條第三項定有明文，此為駕駛人所應注意
    並應確實遵守之事項。被告既考領有普通小型車駕駛執照，業經本院核閱其駕駛
    執照無誤，則其對於上開規定理應知之甚詳，於駕車時自應注意上開規定並確實
    遵守之，且當時客觀情狀天候晴、日間自然光線充足、路面乾燥無缺陷、無障礙
    物，且視距良好，依其智識能力復無不能注意之情事，竟疏未注意車前狀況，因
    而肇事導致被害人沙銳死亡，其有過失，至為灼然。且本件經送請財團法人成大
    研究發展基金會鑑定，亦同此認定，有財團法人成大研究發展基金會九十二年四
    月九日（九二）成大研基建字第○五九六號函附之鑑定意見書一份在卷足憑。
  (四)再者，被害人沙銳確因本件交通事故，因而受有嚴重頭部外傷合併顱骨骨折、硬
    腦膜上及硬腦膜下出血、左小腿骨折之傷害，經送往高雄榮民總醫院急救後，仍
    於九十一年一月二十二日下午六時三十分許，傷重不治死亡等節，業經臺灣高雄
    地方法院檢察署檢察官督同法醫師相驗明確，並製有相驗屍體證明書、驗斷書及
    勘驗筆錄在卷足憑，可見被害人沙銳之死亡結果與被告之過失行為間，具有相當
    因果關係無疑。另雖行人穿越道係專供行人穿越使用，汽車轉彎時並應注意左右
    來車，本件被害人沙銳貿然利用行人穿越道橫越上開道路，復疏未注意往來車輛
    ，致遭被告所駕駛之自小客車撞及，足認被害人沙銳就本件車禍事故之發生亦與
    有過失，然尚不得據此而解免被告之過失刑責，附此說明。
  (五)綜上所述，足見被告所辯其無過失等語，顯係卸責之詞，不足採信。本件事證明
    確，被告過失致死犯行，堪以認定。
三、核被告所為，係犯刑法第二百七十六條第一項之過失致人於死罪。查被告於九十
    一年一月十八日六時五十七分肇事後即刻電話報警，並於同日七時五分高雄市政
    府警察局交通大隊警員鄭正中到場尚不知何人為肇事者時，坦承肇事並接受裁判
    一節，有載明上情之高雄市政府警察局交通大隊交通事故談話紀錄表卷附可按（
    見偵查卷第四五、四六頁），而所謂自首，係指被告對於自己所為已經構成犯罪
    要件之事實，在有偵查犯罪職權之公務員尚不知何人為犯罪嫌疑人前，主動坦承
    該構成要件之事實，並接受裁判而言，至於對阻卻責任或阻卻違法之事由，有所
    主張或辯解，乃辯護權之行使，仍不失為自首。本件被告於警訊中已坦承駕車肇
    事致人於死者，並進而接受裁判，況被告於九十一年一月二十三日檢察官偵訊中
    亦坦承過失供稱：「我們是同向，他突然衝出來，我有錯失．．」等語（見相驗
    卷第十一頁背面），足認被告所為符合自首規定，應依刑法第六十二條前段規定
    減輕其刑。
四、原審予以被告論罪科刑，固非無見，惟查被告行為符合自首規定，應依法減輕其
    刑，已如前述，原判決認被告所為不構成自首要件，容有未合。被告上訴意旨，
    否認犯罪，檢察官循告訴人上訴意旨，認原判決量刑過輕，指摘原判決不當，雖
    均無理由，惟原判決既有上開可議，自應由本院將原判決撤銷改判。審酌被告駕
    駛車輛，本應謹慎注意，以維自身及其他參與道路交通者之安全，竟因疏未注意
    車前狀況，過失肇事致被害人沙銳於死，迄今尚未與被害人家屬達成民事和解，
    惟念其素行尚佳，有臺灣高等法院被告全國前案紀錄表及臺灣高雄地方法院檢察
    署刑案資料查註紀錄表各一份在卷可參，且被害人沙銳就本件交通事故之發生亦
    同有過失等一切情狀，爰量處如主文第二項所示之刑，並諭知如易科罰金之折算
    標準。
據上論結，應依刑事訴訟法第三百六十九條第一項前段、第三百六十四條、第二百九
十九條第一項前段，刑法第二百七十六條第一項、第六十二條前段、第四十一條第一
項，罰金罰鍰提高標準條例第一條前段、第二條，判決如主文。
本案經檢察官張其主到庭執行職務。
中      華      民      國    九十二    年      七      月     十八     日
                              臺灣高等法院高雄分院刑事第七庭
                                  審判長法官  李春昌
                                        法官  黃憲文
                                        法官  莊飛宗
右正本證明與原本無異。
不得上訴。
                                  法院書記官  張明賢
中     華     民     國      九十二      年      七      月     十八    日
附錄本判決論罪科刑法條：
中華民國刑法第二百七十六條第一項
因過失致人於死者，處二年以下有期徒刑、拘役或二千元以下罰金。


司法院資訊處製作；財團法人民間司法改革基金會備份。
